【裁判字號】    95,交聲,467
【裁判日期】    951229
【裁判案由】    聲明異議
【裁判全文】
臺灣高雄地方法院交通事件裁定         95年度交聲字第467號
原處分機關  高雄市政府
異  議  人
即受處分人  萬象企業行
            即  甲○○  民國4.
上列受處分人因交通案件，對於高雄市交通事件裁決所95年6 月
28日所為之處分（原處分：高市府交裁字第32-B00000000號），
聲明異議，本院裁定如下：
    主  文
原處分撤銷。
萬象企業行即甲○○不罰。
    理  由
一、原處分機關處分意旨略以：受處分人即異議人萬象企業行即
    甲○○所有車號YD-1023 號自小客車（以下簡稱上開自小客
    車）於民國95年5 月31日8 時13分許，在高雄市○○路與一
    心路口，因行經有燈光號誌管制之交岔路口闖紅燈、且有違
    反道路交通管理處罰條例之行為拒絕停車接受稽查而逃逸等
    違規事由，經高雄市政府警察局交通警察大隊警員以高市警
    交字第B00000000 號舉發違反道路交通管理事件通知單逕行
    舉發，因異議人未於期限內辦理結案手續，亦未陳述意見或
    依規定提供駕駛人資料及車輛失竊報案等證明文件，爰依道
    路交通管理處罰條例第9 條後段、第53條、第60條第1 項之
    規定，以高市府交裁字第32-B00000000號裁決裁處異議人罰
    鍰新台幣5 千7 百元整，罰鍰限於95年8 月28日前繳納，自
    95 年8月29日起加倍罰鍰為新台幣1 萬1 千4 百元等語。
二、聲明異議意旨略以：異議人所有之上開自小客車於95年5 月
    31日清晨5 時許發現遭人竊取，惟異議人須於當日清晨6 時
    30分前趕至台南參加異議人妻子胞姐許慧瑩兒子之葬禮，不
    及辦理報警失竊事宜，即商請異議人之阿姨陳麗華開車搭載
    異議人一家4 口前往參加葬禮，直到當日下午5 時許返回到
    高雄後，異議人方前往瑞隆警局報案，惟經由員警之幫忙，
    發現失竊之上開車輛停放於拖吊場，乃未留下任何報案失竊
    資料即前往拖吊場將上開自小客車領回。因此，上述違規時
    間，異議人尚在台南殯儀館參加葬禮，並未駕駛上開自小客
    車行經案發地點而涉前揭違規犯行，為此爰聲明異議，請求
    撤銷原處分等語。
三、按94年2 月5 日公布並於95年2 月1 日施行之行政罰法第5
    條規定：「行為後法律或自治條例有變更者，適用行政機關
    最初裁處時之法律或自治條例。但裁處前之法律或自治條例
    有利於受處罰者，適用最有利於受處罰者之規定。」，又道
    路交通管理處罰條例第7 條之2 、第9 條、第53條、第60條
    、第85條規定於94年12月28日修正公布並於95年7 月1 日施
    行；而本件原處分機關為裁決時係95年6 月28日，有本件違
    反道路交通管理事件裁決書乙份在卷可參，本件裁決機關裁
    處時係在上開修正道路交通管理處罰條例第7 條之2 、第9
    條、第53條、第60條、第85條規定施行之前。準此，依據前
    揭行政罰法第5 條規定，原處分機關就原處分適用道路交通
    管理處罰條例第9 條、第7 條之2 （原處分書漏未引用此處
    罰條文）、第53條、第60規定部分，依94年12月28日修正公
    布並於95年7 月1 日施行前之規定處理，其適用法令部分尚
    無不合，且本院受理本件交通聲明異議案件，亦應依前揭修
    正前道路交通管理處罰條例之相關規定予以審論，合先敘明
    。
四、按汽車駕駛人，行經有燈光號誌管制之交岔路口闖紅燈者，
    處新台幣1 千8 百元以上5 千4 百元以下罰鍰；汽車駕駛人
    ，駕駛汽車有違反本條例之行為，經交通勤務警察或依法令
    執行交通稽查任務人員制止時，不聽制止或拒絕停車接受稽
    查而逃逸者，除按各該規定處罰外，處新台幣3 千元以上6
    千元以下罰鍰，修正前道路交通管理處罰條例第53條、第60
    條第1 項分別定有明文。又修正前道路交通管理處罰條例第
    7 條之2 第1 項第1 款、第4 款規定，汽車駕駛人闖紅燈或
    不服指揮稽查而逃逸，當場不能或不宜攔截製單舉發者，得
    逕行舉發，然此規定僅係作為主管機關得以逕行舉發之法律
    依據而已，尚不能僅依此規定，即認汽車所有人須對他人駕
    駛其所有車輛時所為之違規行為，無論該違規行為在道路交
    通管理處罰條例所規定處罰對象究係為汽車駕駛人抑或汽車
    所有人，均須由汽車所有人代為受罰。如該違規行為係應歸
    責於車輛駕駛人者，則應處罰車輛駕駛人；反之，該違規行
    為應歸責於汽車所有人者，則應處罰汽車所有人，此為修正
    前道路交通管理處罰條例第85條第2 項、第3 項規定甚明。
    而汽車所有人對於逕行舉發之違反道路交通管理事件應於應
    到案日期前到案，並告知違規駕駛人姓名、身分證統一編號
    、住址予處罰機關，其逾期不到案者，處罰機關應依道路交
    通管理處罰條例第85條第3 項規定處罰該汽車所有人，復為
    違反道路交通管理事件統一裁罰標準及處理細則第24條所明
    定。雖上揭道路交通管理事件統一裁罰標準及處理細則第24
    條規定汽車所有人須「於應到案日期前到案，並告知違規駕
    駛人姓名、身分證統一編號、住址予處罰機關」始能免責，
    惟該規定僅係依修正前道路交通管理處罰條例第92條第3 項
    之規定，就該條例之罰鍰基準、舉發、罰鍰繳納、向處罰機
    關陳述意見或裁決之處理程序、易處吊扣汽車牌照或駕駛執
    照基準及繳納機構等事項，授權交通部會同內政部訂定之處
    理細則，並不能發生使未依該規定「於應到案日期前到案，
    並告知違規駕駛人姓名、身分證統一編號、住址予處罰機關
    」之汽車所有人，即須裁罰之法律效果。縱汽車所有人未於
    應到案日期前到案，並告知違規駕駛人姓名、身分證統一編
    號、住址予處罰機關，然依現有證據或依汽車所有人所提出
    之證據，已足認其並非汽車駕駛人，且依其情形亦不能期待
    汽車所有人在應到案日期前舉證證明真正汽車駕駛人及其年
    籍資料，亦不能逕依此規定處罰汽車所有人，仍須視其違規
    情形，依道路交通管理處罰條例之規定，處罰汽車所有人或
    汽車駕駛人。
五、原處分機關認受處分人有前開違規行為，無非以該行為已據
    舉發警員當場記下異議人所有之上開自小客車車號查明屬實
    ，並有高雄市政府警察局交通大隊所掣開之高市警交字第B
    00000000號高雄市政府警察局舉發違反道路交通管理事件通
    知單一紙，為其論據。經查：證人即異議人之阿姨陳麗華於
    本院審理中證稱：95年5 月31日早上5 時許，異議人打電話
    給伊，並告知異議人所有之上開車輛不見了，因此要求伊開
    車載送異議人一家4 口去台南參加喪禮，伊當日早上都與異
    議人在一起，故本件違規事實不可能是異議人所為等語明確
    （參見本院卷第14頁）；另證人即異議人妻子之胞姐許慧瑩
    於本院審理中亦證稱：伊於95年5 月31日在台南殯儀館遇見
    異議人阿姨陳麗華，陳麗華告以異議人一早打電話表示其所
    有之上開車輛不見了，所以要求陳麗華載送異議人一家前來
    參加伊兒子之告別式，當天異議人協助伊完成告別式並載伊
    回家，當時時間已經是下午3 、4 時許等語甚詳（見本院卷
    第14頁至15頁），且證人許慧瑩之兒子林品先於95年5 月31
    日辦理火化，有台南市殯葬管理所火化許可證附卷可參（參
    見本院卷第17頁），足認異議人確實於95年5 月31日早上由
    陳麗華開車載往台南參加許慧瑩兒子之葬禮。綜上諸情，足
    認受處分人所言非虛，上開自小客車確實於95年5 月31日清
    晨停放在異議人住家門前遭他人所竊，且本件違規行為人應
    係不詳之人，而非異議人，至為灼然。又異議人雖未於到案
    期限內到案陳述上開意見，然異議人之上開自小客車既遭不
    詳之人所竊取，其亦無從於到案期限內告知原處分機關「違
    規駕駛人姓名、身份證統一編號及住址」，乃屬當然，是本
    件交通違規事件自無可歸責於異議人之事由，揆諸首揭規定
    及說明，本件逕行舉發之交通違規事件應歸責於汽車駕駛人
    ，依修正前道路交通管理處罰條例第85條第2 項規定，應處
    罰車輛駕駛人，而非車輛所有人即異議人甚明，從而，原處
    分機關未予詳查，逕對異議人為前開裁罰，容有未洽，應認
    本件異議為有理由，自應由本院將原處分撤銷，並諭知受處
    分人即異議人不罰，以資適法。
五、據上論斷，應依道路交通案件處理辦法第20條前段，裁定如
    主文。
中    華    民    國    95    年    12    月    29    日
                  交通法庭    法  官  林書慧
以上正本證明與原本無異。
如不服本裁定應於送達後5日內向本院提出抗告狀。
中    華    民    國    96    年     1    月     2    日
                                書記官  鍾錦祥


司法院資訊處製作；財團法人民間司法改革基金會備份。
